【裁判字號】    99,上訴,1740
【裁判日期】    991025
【裁判案由】    違反槍砲彈藥刀械管制條例
【裁判全文】
臺灣高等法院高雄分院刑事判決        99年度上訴字第1740號
上  訴  人
即  被  告  甲○○
上列上訴人因違反槍砲彈藥刀械管制條例案件，不服臺灣高雄地
方法院99年度訴字第136 號中華民國99年7 月27日第一審判決（
起訴案號：臺灣高雄地方法院檢察署98年度偵字第3415、6005、
、11159 、11375 號），提起上訴，本院判決如下：
     主  文
上訴駁回。
     理  由
一、按不服地方法院之第一審判決而上訴者，應向管轄第二審之
    高等法院為之。上訴書狀應敘述具體理由。上訴書狀未敘述
    上訴理由者，應於上訴期間屆滿後20日內補提理由書於原審
    法院，逾期未補提者，原審法院應定期間先命補正。第二審
    法院認為上訴書狀未敘述理由或 上訴有第362條前段之情形
    者，應以判決駁回之。但其情形可以補正而未經原審法院命
    其補正者，審判長應定期間先命補正。刑事訴訟法第361 條
    、第367 條，分別定有明文。所謂不服第一審判決之具體理
    由，必係依據卷內既有訴訟資料或提出新事證，指摘或表明
    第一審判決有何採證、認事、用法或量刑等足以影響判決本
    旨之不當或違法，而構成應予撤銷之具體事由，始克當之（
    例如：依憑證據法則具體指出所採證據何以不具證據能力，
    或依憑卷證資料，明確指出所為證據證明力之判斷如何違背
    經驗、論理法則）；倘僅泛言原判決認定事實錯誤、違背法
    令、量刑失之過重或輕縱，而未依上揭意旨指出具體事由，
    或形式上雖已指出具體事由，然該事由縱使屬實，亦不足以
    認為原判決有何不當或違法者（例如：對不具有調查必要性
    之證據，法院未依聲請調查亦未說明理由，或援用證據不當
    ，但除去該證據仍應為同一事實之認定），皆難謂係具體理
    由，俾與第二審上訴制度旨在請求第二審法院撤銷、變更第
    一審不當或違法之判決，以實現個案救濟之立法目的相契合
    ，並節制濫行上訴（最高法院97年度台上字第892 號判決意
    旨參照）。是以上訴人之上訴書狀或補提之上訴理由書，雖
    有敘述上訴理由，惟並未具體敘述第一審判決有上述違法、
    不當情形，即與未敘述具體理由無異，其所為上訴，即不符
    合上訴之法定要件。
二、上訴人即被告甲○○經原審以違反槍砲彈藥刀械管制條例案
    件，犯非法持有可發射子彈具有殺傷力之槍枝罪，判處有期
    徒刑1 年6 月，併科罰金新臺幣3 萬元，罰金如易服勞役，
    以新臺幣1 仟元折算1 日。有判決書可稽，被告不服提起上
    訴，略以：（一）本案被告與馬益民是朋友關係，於民國97
    年11月18日向馬益民借用自用小客車與他人使用，而對方因
    故遲未歸還，後馬益民遂於98年1 月5 日前來住處催討上開
    自用小客車，並持二支半自動改造手槍來被告住處，並要被
    告身上現金新台幣（下同）3 萬6 千元置於桌上而拿取，當
    時被告朋友王振隆等人，則聯手將馬益民手上之2 支改造手
    槍搶下，並丟於住處垃圾桶裡，此事被告當時並不知情，後
    來被告與馬益民轉往樓下住處對面公園談判完畢後，回住處
    才發現垃圾桶有2 支手槍，當時心生恐慌不知如何處理，而
    於同日晚上10許將2 支手槍攜至高雄市○○區○○路與勝利
    路口旁之登山步道挖洞後埋藏於洞內，迨於98年元月22日被
    告因另毒品案為警方查獲，此時才想起埋藏之槍械，於偵查
    機關未發覺前主動告知警方，並帶領警方前往藏槍處取出。
    （二）被告之行為於上開之犯行，未經偵查機關發覺前，主
    動向警方坦承，並帶領警方取出報繳上開手槍而願接受裁判
    ，應符合自首要件，依槍砲彈藥刀械管制條例第18條應減輕
    或免除其刑，依此案被告也是被害人因朋友借車未還（現該
    車已歸還馬益民），為此已損失賠償了3 萬6 千元，嗣因事
    後發現遺留現場2 支手槍，當時因心生恐懼，未能於第一時
    間報繳偵查機關，以致被判決有期徒刑1 年6 月併科罰金參
    萬元。（三）綜觀本案之情節而言，被告因疏忽法律常識，
    才會作出埋槍情事，但事後已自首，況且其擁槍枝之時日，
    也僅短短十餘日，其犯罪情狀不無可憫恕之處，鈞院之判決
    實屬過重，祈請鈞院能重新審酌案情，從輕量刑，如蒙恩允
    ，則感德澤云云。
三、茲被告上開上訴理由，無非以當時心生恐慌不知如何處理，
    因疏忽法律常識，始將2 支手槍攜至高雄市○○區○○路與
    勝利路口旁之登山步道挖洞後埋藏於洞內，又因心生恐懼，
    未能於第一時間報繳偵查機關，惟事後業已自首，況且其擁
    槍枝之時日，也僅短短十餘日，其犯罪情狀不無可憫恕之處
    ，原審判處有期徒刑1 年6 月併科罰金參萬元，實屬過重等
    語。
四、按關於刑之量定及緩刑之宣告，係實體法上賦予法院得為自
    由裁量之事項，倘其未有逾越法律所規定之範圍，或濫用其
    權限，即不得任意指摘為違法（最高法院75年台上字第7033
    號判例意旨參照）。且在同一犯罪事實與情節，如別無其他
    加重或減輕之原因，下級審量定之刑，亦無過重或失輕之不
    當情形，則上級審法院對下級審法院之職權行使，原則上應
    予尊重（最高法院85年度台上字第2446號判決意旨參考）。
五、查原審以被告自白犯罪，且符合自首之規定，因槍砲彈藥刀
    械管制條例為刑法之特別法，槍砲彈藥刀械管制條例第18條
    第1 項前段規定，即為刑法第62條但書所示之特別規定，因
    而適用槍砲彈藥刀械管制條例第18條第1 項前段規定，減輕
    其刑，並審酌被告甲○○未經許可，擅自持有可發射子彈具
    有殺傷力之改造手槍1 支，對於他人安全及社會治安危害頗
    鉅，然念其於犯後尚能自首犯行，態度尚佳，其取得槍枝之
    過程，及並未以該槍枝犯罪等一切情狀，量處如上開所示之
    刑，並就科處罰金部分，諭知易服勞役，以新臺幣1 仟元折
    算壹日。業已斟酌關於刑法第57條科刑之一切情狀，在適法
    範圍內行使裁量權，從輕予以量刑，核無量刑瑕疵或違背法
    令不當之情形；被告上訴意旨仍以原審量刑過重云云，指摘
    原判決不當，自非可取；且未指摘原判決關於適用法律及量
    刑等項，有何具體違法或不當之處。
六、綜上所述，本院審酌上情，認原審依被告之自白，並斟酌全
    辯論意旨及調查證據之結果，業已依槍砲彈藥刀械管制條例
    第18條第1 項前段規定，減輕其刑，且於判決內已具體說明
    論科之理由，及其憑以認定之證據，客觀上並無何違法或不
    當之處，量刑已屬從輕。被告上訴意旨所陳，經核並未依據
    卷內既有訴訟資料，具體指出或表明原判決有何採證、認事
    、用法等足以影響判決本旨之不當或違法之理由，僅係對原
    判決已說明論斷之事項，徒憑己意再為爭執，並未具體指摘
    原判決有如何採證、認事、用法等違反經驗法則之不當或違
    法，而足以影響判決本旨，應認未符合具體理由之要件，揆
    諸前揭說明，其上訴亦不合法律上之程式。
七、爰依刑事訴訟法第367 條前段、第372 條，不經言詞辯論，
    逕為判決如主文。
中    華    民    國    99    年    10    月    25    日
                 刑事第九庭     審判長法  官  莊秋桃
                                      法  官  范惠瑩
                                      法  官  田平安
以上正本證明與原本無異。
如不服本判決應於收受本判決後10日內向本院提出上訴書狀，其
未敘述上訴理由者，並得於提起上訴後10日內向本院補提理由書
狀（均須按他造當事人之人數附繕本）「切勿逕送上級法院」。
中    華    民    國    99    年    10    月    25    日
                                  書  記  官  馬蕙梅

司法院資訊處製作；財團法人民間司法改革基金會備份。
